臺灣板橋地方法院交通事件裁定　　　　100年度交聲字第836號
原處分機關　交通部公路總局臺北區監理所板橋監理站
異　議　人
即受處分人　郭景怡
上列異議人因違反道路交通管理處罰條例案件，對於交通部公路
總局臺北區監理所板橋監理站，於民國100 年2 月15日，以板監
裁字第裁41-C00000000號違反道路交通管理事件裁決書所為之處
分聲明異議，本院裁定如下：
    主    文
異議駁回。
    理    由
一、異議意旨略以：異議人即受處分人郭景怡雖有於民國99年12
    月2 日2 時53分許，酒後駕駛車號H3Y-162 號重型機車行經
    臺北縣中和市（現改制為新北市中和區○○○路27號前，遭
    警攔停盤查之事實；惟員警在實施酒測前不但未給予15分鐘
    之緩衝時間，也未表明要進行酒測及說明酒測儀器使用方式
    ，只表示儀器會列印出3 次酒測單，請異議人不要拒絕等語
    ，而異議人亦一再表示不會拒絕酒測，只想將杯水飲畢，平
    復心情後再為酒測，故並未趨前作測試，然此間酒測儀器竟
    先後列印出2 張酒測單；之後，異議人依員警指示用力朝酒
    測儀器吹氣，但因儀器未顯示數據，即遭員警以拒絕酒測為
    由開單舉發，且未將罰單交予異議人檢視即逕行離去，足見
    酒測程序顯有瑕疵，原處分據以裁決亦有不當，爰聲明異議
    請求撤銷云云。
二、按汽車駕駛人拒絕接受酒精濃度測試之檢定測試之檢定者，
    處新臺幣（下同）6 萬元罰鍰，並當場移置保管該汽車及吊
    銷該駕駛執照；汽車駕駛人，曾依第35條第4 項前段規定吊
    銷駕駛執照者，3 年內不得考領駕駛執照，道路交通管理處
    罰條例第35條第4 項前段、第67條第2 項前段分別定有明文
    。又前所謂汽車，依同條例第3 條第8 款規定，包括機器腳
    踏車。
三、查異議人拒絕接受酒精濃度測試檢定之事實，業經證人即當
    場舉發之新北市政府警察局海山分局交通分隊員警陳亭趙到
    庭證稱：舉發當天我是因為見到異議人穿著，認為她可能是
    玩咖，且她又騎得蠻快的，於是加以攔停，我一攔下異議人
    ，就聞到她身上有酒味，異議人說她剛跟朋友一起喝完啤酒
    ，於是我就拿一杯水給異議人，之後準備進行酒測並開始錄
    影，之後的情形就如光碟所示等語明確（見本院卷第36頁反
    面），並有台北縣政府（現改制為新北市政府）警察局北縣
    警交大字第C00000000 號舉發違反道路交通管理事件通知單
    （下稱舉發通知單）、海山分局100 年2 月10日新北警海交
    裁第1000005051號函、中和第一分局100 年1 月27日新北警
    中一交字第1000003717號函、舉發資料維護表、本院100 年
    4 月1 日勘驗筆錄各1 份、舉發過程錄影光碟1 片在卷可按
    （見本院卷第8 、11、12、14、15頁、36頁反面至37頁反面
    ）。本院審酌證人對於本件舉發經過，既已提出詳細之說明
    ，本身又屬執行公務之警員，原受有行政懲處責任之監督，
    嗣到庭具結作證，更以刑事責任擔保證詞之真實性，復與異
    議人不相識，亦無嫌隙瓜葛，實無設詞誣攀或構陷異議人之
    必要，因認其所證較異議人之空言辯解為可採，則異議人確
    有拒絕酒測精濃度測試檢定之事實，堪以認定。
四、異議人雖以前詞置辯：
  (一)然經本院當庭勘驗當日舉發過程錄影光碟之v-0004檔案，結
    果如下：
  1.畫面顯示3 時4 分27秒時，證人陳亭趙請異議人配合酒測，
    異議人詢問酒測沒過怎麼辦，就要罰錢了嗎？證人告知如果
    喝很少，不會不過，並再次請異議人配合酒測，異議人再次
    推托稱可不可以等一下再測，現在測不會過，並詢問可不可
    以把水喝完（此時異議人已將杯水喝完約半杯左右），證人
    告知水是用來漱口的，並不是要讓異議人把水喝完，並催促
    異議人趕快喝水，同時告知儘量不要弄到拒測。
  2.畫面顯示3 時9 分20秒時，證人陳亭趙再次告知若異議人不
    配合，時間到了仍然處理，會開拒絕酒測罰單，及拒絕酒測
    之後果，並再請異議人喝水，告知是用來漱口，不是用來慢
    慢喝的，異議人再次詢問酒測沒過之處罰，並推稱「我想等
    一下……」等語。
  3.畫面顯示3 時10分39秒時，證人陳亭趙告知酒測儀器已經歸
    零，且開始酒測，但見異議人仍不配合，再次告知如果儀器
    時間到了，只能依法開拒絕酒測之罰單，並告知異議人儘量
    不要弄到拒絕酒測之結果，因為會罰最高額6 萬元。
  4.畫面顯示3 時11分6 秒時，異議人全程均無向酒測儀器吹氣
    之動作，並一直向證人陳亭趙爭執「為何要抓我，路上人這
    麼多…」，之後酒測儀器嗶聲響起。
  5.畫面顯示3 時12分19秒時，證人陳亭趙告知酒測儀器已經歸
    零，且開始酒測，見異議人仍不配合而在講手機，向異議人
    稱「可否先把電話掛掉，現在我在做酒測，時間到，我還是
    要開拒測單」，異議人稱「為何要找我麻煩，不能等一測嗎
    ？現在測一定不會過，我只是剛畢業的大學生，無法負擔罰
    金」。
  6.畫面顯示3 時13分45秒時，酒測儀器嗶聲響起。
  7.畫面顯示3 時14分29秒時，證人陳亭趙告知現在是第3 次酒
    測，且酒測儀器已經歸零，並向異議人稱「小姐儘量不要拖
    到拒測，水只是給你漱口，現在已經是第3 次酒測了，我已
    經好心告訴你很多次拒測的後果」，異議人聽聞後，於3 時
    15 分35 秒時，彎身靠近酒測儀器，此時證人告知異議人要
    含住且持續吹氣。
  8.畫面顯示3 時15分39秒時，異議人彎身靠近酒測儀器，此時
    證人陳亭趙告知異議人，要含住酒測器且持續到他說停為為
    止。
  9.畫面顯示3 時16分時，異議人含住酒測儀器，此時證人陳亭
    趙對異議人說「持續、持續…繼續」。
  10.至畫面顯示3 時16分07秒時，酒測儀器嗶聲響起，證人陳亭
    趙對異議人稱「你這樣不對啦！你這樣已經拒測了」，異議
    人向證人爭執並未拒測，證人對異議人稱「這是第3 次了，
    你這樣就是拒測。」
  11.畫面顯示3 時33分06秒時，證人陳亭趙請異議人在舉發通知
    單上簽名，異議人檢視舉發通知單後拒絕。
  12.畫面顯示3 時33分53秒時，證人陳亭趙將舉發通知單收執聯
    交予異議人。
  以上有本院勘驗筆錄1 份、舉發過程錄影光碟1 片在卷可憑（
  見本院卷第12頁、第36反面至37頁反面），堪信為真。
  (二)由上述勘驗結果可見：
  1.在第1 次酒測實施前、第1 、2 、3 次酒測開始後，員警陳
    亭趙皆分別告知異議人若不配合，時間到仍會開拒絕酒測的
    罰單，將罰最高額6 萬元罰鍰，衡情一般人於此情形下均可
    知不配合趨前吹氣將遭認定為拒測；參以酒測器歸零後即開
    始運作等情，業經證人證述綦詳（見本院卷第37頁反面），
    換言之，該酒測儀器之設計係一經歸零即開始運作，預定時
    間內無論偵測到吹氣與否，均會自動列印酒測單，員警並不
    能任意中斷或更動上開列印設定，足見異議人質疑第1 、2
    次未趨前吹氣不應被認定為拒測云云，並非有據。
  2.員警陳亭趙在第1 次實施酒測前，已兩度請求異議人配合進
    行；又於歷次開始酒測，均明確告知異議人「酒測儀器已經
    歸零，開始酒測」等語，每次見異議人不配合，則均不厭其
    煩規勸及說明將構成拒測及拒測之後果；而酒測時亦從旁指
    導異議人應含住酒測器持續吹氣至員警說停為止，並在旁稱
    「持續、持續……繼續」等語，足見異議人辯稱員警未表明
    要進行酒測、未說明酒測儀器使用方法云云，均非可採。
  3.員警陳亭趙已一再催促並告知水僅是用來漱口的，異議人實
    無從諉為不知；又由異議人於開始酒測前、後仍不斷表示「
    可不可以等一下再測，現在測不會過，可不可以慢慢把水喝
    完」等語，並不斷向員警爭執，無視員警一再規勸應配合酒
    測之言，導致開始錄影後6 分12秒，始進行第1 次酒測，開
    始錄影後11分40秒，始完成3 次酒測，可見異議人確有拖延
    、拒絕酒測之心態；參以異議人自承有飲酒後騎車之行為，
    足見其第1 、2 次未趨前吹氣係為規避酒駕責任，是其辯稱
    欲將杯水飲畢始未趨前並非拒測云云，實無可信。
  4.員警陳亭趙確有將本件舉發通知單交予異議人檢視內容，惟
    遭異議人拒簽，之後，員警乃交付舉發通知單收執聯予異議
    人，並有載明「掣單完畢後請渠簽收時，郭君表示拒絕簽名
    ，依規定將舉發單交付郭君收受」之前述新北警海交裁第10
    00005051號函在卷可按（見本院卷第11頁），足見異議人辯
    稱員警未將舉發通知單交其檢視即逕行離去云云，並非屬實
    。
  (三)異議人辯稱員警未給予15分鐘之緩衝時間云云，然按內政部
    警政署所制定之「取締酒後駕車程序」規定，執勤員警於施
    行酒精濃度測試時，於測試前應先確定受測者已飲酒結束15
    分鐘以上或漱口，此項規定之目的，乃在於避免口腔中有酒
    精殘留而造成酒測值之誤差。申言之，僅在受測者飲酒結束
    未滿15分鐘之情況下，才須等待15分鐘再進行酒測，或酌情
    提供礦泉水漱口，且二者擇一為之即可。查本件員警陳亭趙
    在實施酒測前已先提供杯水予異議人漱口，而異議人也飲用
    約半杯左右，此業經勘驗如前；是異議人口中應無殘留酒精
    之可能，揆諸前揭說明，自無庸再給予異議人15分鐘之緩衝
    時間，故異議人上開辯稱，並無可採。
  (四)異議人另辯稱已用力吹氣，並未拒測云云；然證人陳亭趙已
    證稱：如果有正常吹氣，酒測儀器偵測到就會發出「叭」的
    響聲，如果一直沒有吹氣，大約2 分鐘就會發出「嗶」聲等
    語明確（見本院卷第37頁反面）；且參照上開勘驗結果，異
    議人雖以口含住吹管，然酒測儀器卻發出「嗶」之聲響等情
    ，足見異議人辯稱已用力吹氣云云，是否屬實，尚非無疑；
    加以證人觀看異議人吹氣情形亦稱「你這樣不對啦！你這樣
    已經拒測了」；又酒測儀器既係設計專用於對不特定對象測
    試呼氣所含酒精濃度之儀器，則其設計上自以簡易為原則，
    即受測者僅需依正常方式吹氣，即可輕易達到檢測目的，當
    不致要求受測者需配合施行高難度之動作始能完成，苟非異
    議人抗拒測試，而根本未吹氣、故意以唇、舌抵住吹管或其
    他方式減少吹氣進入儀器，當不致發生無法完成測試之情；
    佐以異議人酒測前確有喝酒，為異議人所是認，則其酒精濃
    度測試，儀器當會顯示相當數據，不可能毫無反應，然
    本件儀器卻未能呈現酒精濃度測試結果，顯見異議人確有規
    避該儀器測定之行為，至為明確。
五、綜上所述，異議人既有前揭違規行為，則原處分機關依道路
    交通管理處罰條例第35條第4 項規定，裁處異議人罰鍰6 萬
    元、吊銷其駕駛執照，並依同條例第67條第2 項令其3 年內
    不得考領駕駛執照，自屬有據；異議人執前詞認裁決不當，
    為無理由，應予駁回。
六、應依道路交通事件處理辦法第18條，裁定如主文。
中    華    民    國  100     年    10    月    17    日
                  刑事第十一庭  法  官  洪珮婷
以上正本證明與原本無異。
如不服本裁定，應於收受送達後5 日內向本院提出抗告狀。
                                書記官  陳永訓
中    華    民    國   100    年    10    月    18    日